臺灣高等法院刑事判決　　　　　　　　96年度上訴字第3421號
上　訴　人
即　被　告　乙○○
選任辯護人　扶助律師趙佑全律師
上列上訴人因公共危險案件，不服臺灣板橋地方法院96年度訴字
第968號，中華民國96年7月6日第一審判決（起訴案號：臺灣板
橋地方法院檢察署96年度偵字第4888號），提起上訴，本院判決
如下：
    主  文
原判決撤銷。
乙○○放火燒燬現供人使用之住宅未遂，累犯，處有期徒刑年
捌月，減為有期徒刑壹年拾月。扣案之打火機壹個沒收。
    事  實
一、乙○○前於民國94年間因違反毒品危害防制條例案件，經原
    審法院於95年3月15日以94年度訴字第2998號判處有刑八月
    ，於96年2月20日縮刑期滿執行完畢。詎其猶不知悔改，因
    家庭因素萌生尋死念頭，竟基於放火燒燬現供人使用住宅之
    犯意，於96年2月26日晚間10時許，在其母親甲○○○所有
    而供其與妻女居住之臺北縣新莊市○○路180號3樓頂樓加蓋
    建築物內之臥室雙人床床尾處，以其所有之打火機點燃紙張
    後再引燃屋內之衣物、床單，引發火災，火勢進而延燒該住
    宅內其他物品，造成上述臥室內之雙人床架燒失、碳化嚴重
    ，床尾之塑膠衣櫥嚴重燒失，木桌燒燬、傾斜，木料隔間牆
    均燒失，所幸經消防隊據報迅速前往灌救撲滅，始未破壞該
    住宅及所在整體建築物之主要效用。嗣乙○○逃往隔壁建物
    （臺北縣新莊市○○路182號4樓），於同日晚間10時45分許
    ，在該址為警查獲，並自其身上扣得打火機一個，而查悉上
    情。
二、案經臺北縣政府警察局新莊分局報請臺灣板橋地方法院檢察
    署檢察官偵查起訴。
    理  由
一、刑事訴訟法第159條第1項雖規定，被告以外之人於審判外之
    言詞或書面陳述，除法律有規定外，不得作為證據。惟同法
    第159條之5明定：「被告以外之人於審判外之陳述，雖不符
    前四條之規定，而經當事人於審判程序同意作為證據，法院
    審酌該言詞陳述或書面陳述作成時之情況，認為適當者，亦
    得為證據。」、「當事人、代理人或辯護人於法院調查證據
    時，知有第一百五十九條第一項不得為證據之情形，而未於
    言詞辯論終結前聲明異議者，視為有前項之同意。」其立法
    理由在於傳聞證據未經當事人之反對詰問予以核實，乃排斥
    其證據能力。惟當事人如放棄對原供述人之反對詰問權，於
    審判程序表示同意該等傳聞證據可作為證據，此時，法院除
    認該傳聞證據欠缺適當性外，自可承認其證據能力。又當事
    人、代理人或辯護人於調查證據時，知有刑事訴訟法第159
    條第1項不得為證據之情形，卻表示「對於證據調查無異議
    」、「沒有意見」等意思，而未於言詞辯論終結前聲明異議
    者，應視為已有將該等傳聞證據採為證據之同意。經查：被
    告乙○○、辯護人趙佑全律師於本院審理時，對證據能力俱
    不爭執（見本院卷96年8月29日準備程序筆錄第2頁），且被
    告、辯護人及檢察官於審判期日就法院逐一提示之證據於言
    詞辯論終結前，均未主張有刑事訴訟法第159條第1項不得為
    證據之情形（見本院卷96年9月14日審判筆錄第2頁）。本院
    審酌上開筆錄、書面作成時並無不當取供之情形，亦無證明
    力明顯過低之瑕疵，認為作為證據要屬適當，揆諸上開說明
    ，此部分經調查之證據，均有證據能力，合先敘明。
二、訊據上訴人即被告乙○○，坦承於上揭時間有放火燒燬其母
    親所有、現供其與妻女居住之住宅未遂之事實。經查：
    (一)被告於警詢時供稱，我用打火機燃燒家中的紙張，並開瓦
      斯助燃等語（見96年度偵字第4888號偵查卷第7頁）。雖
      被告於原審法院審理時翻異前詞，稱我沒有用打火機放火
      ，因為我一直抽菸，睡不著，後來就失火了，我沒有焚燒
      紙張跟衣服，因為濃煙很嗆，所以我就逃到隔壁去云云（
      原審法院卷第12頁）。惟被告於96年2月27日凌晨1時10分
      許警詢初始，警方先行詢問被告是否願意接受夜間詢問，
      在經其陳述願意後始開始進行案情詢問，被告繼而供稱：
      警方於96年2月26日晚上10時40分接獲火警報案之時間，
      就是伊縱火的時間，地點就在伊位於臺北縣新莊市○○路
      180號4樓家中，伊是使用打火機燃燒紙張，警方從伊身上
      起出的打火機就是用來縱火的工具，伊縱火是想要自殺，
      但於縱火後伊怕被火燒到就跑到隔壁182號4樓去等語（見
      96年度偵字第4888號偵查卷宗第6至8頁）；嗣被告於96年
      2月27日下午2時52分許偵查中雖一度不願針對訊問回應，
      但經檢察官提示警詢筆錄予其閱覽後亦明確供稱：警詢中
      是基於自由意識而陳述，筆錄所載亦屬實在等語（見96年
      度偵字第4888號偵查卷宗第29頁），可見被告之警詢供述
      並未涉任何不法取供，業經檢察官於偵查中確認無訛。再
      者原審法院將被告於上揭接受警詢時之錄音紀錄於原審審
      判期日以當庭播放方式進行勘驗，其中內容略為：「警察
      詢及被告於何時放火？被告答不知道；警察詢及地點是否
      於臺北縣新莊市○○路180號4樓被告住所？被告答是；警
      詢中被告表示要上廁所，警詢中斷，被告解尿完畢之後繼
      續警詢；警察詢及警方於22時40分接獲火警報案，縱火時
      間是否即為此時？被告答嗯（表示沒錯）；警詢過程被告
      有躁動情形，警方安撫被告後再次確認被告縱火時間是否
      為22時40分？被告答是；警方再問被告用何物縱火？被告
      表示用打火機（以臺語回答），警方再問燒何物？被告答
      點（燃）紙，警方再問點燃何種紙張？被告未答，警方問
      就是紙張？被告回應肯定；警方問縱火後跑到哪裡？被告
      答是隔壁4樓，警察問隔壁是否為182號？被告答是」等情
      ，有原審法院96年6月22日審判筆錄在卷可稽，被告於警
      詢中之自白，顯無出於強暴、脅迫、利誘、詐欺、疲勞訊
      問、違法羈押或其他不正方法之情事，自得為證據，且此
      係案發時之供述，較少權衡利害得失，比之事後翻異之詞
      ，又屬較為可信。此外，復有被告為警查獲當場自其身上
      起出之打火機一個扣案可證。
    (二)被告之母甲○○○所有而供被告與其妻女居住之臺北縣新
      莊市○○路180號3樓頂樓加蓋建築物，於96年2月26日晚
      上10時許發生火災，火勢延燒該住宅內其他物品，造成上
      述臥室內之雙人床架燒失、碳化嚴重，床尾之塑膠衣櫥嚴
      重燒失，木桌燒燬、傾斜，木料隔間牆均燒失，惟廚房、
      浴廁及倉庫處所僅受煙燻，無燃燒現象，經消防隊據報前
      往灌救後，住宅內雖甚為凌亂，但尚未破壞該住宅之主要
      效用，而被告之母住於上址2樓，同址3樓則係陳西梅之住
      宅等情，亦經證人即被告之妻陶氏碧惠於偵查中指述綦詳
      ，復有臺北縣政府消防局96年3月8日北消調字第09600064
      84號函檢送之火災原因調查報告書及附件附卷足參。
    (三)原審法院囑託財團法人徐元智先生醫藥基金會附設亞東紀
      念醫院就被告行為時之精神狀態鑑定結果，雖對於臨床診
      斷「精神分裂症」部分，建議需長期規則治療，惟認定被
      告為本件犯行時，未因精神障礙而致其辨識行為違法或依
      其辨別而為行為之能力較常人顯然減退一節，有該院於96
      年5月11日出具之精神鑑定報告書附卷可憑，顯然被告於
      行為時並無因精神障礙或其他心智缺陷，致其辨識行為違
      法或依其辨識而行為之能力顯著減低之情狀，辯護人執此
      為被告辯稱，認應有刑法第19條第2項得予減輕其刑規定
      之適用，尚屬無據。
    (四)綜上，被告任意性自白與事實相符，本案事證明確，應依
      法論科。
三、核被告所為，係犯刑法第173條第3項、第1項之放火燒燬現
    供人使用之住宅未遂罪。被告已著手放火行為之實行而未生
    現供人使用之住宅燒燬之結果，為未遂犯，應依刑法第25條
    第2項規定，按既遂犯之刑減輕之。復查被告前於94年間因
    違反毒品危害防制條例案件，經原審法院於95年3月15日以
    94年度訴字第2998號判處有期徒刑八月，於96年2月20日縮
    刑期滿執行完畢，有本院被告前案紀錄表附卷可按，其於有
    期徒刑執行完畢後五年之內故意再犯本案之罪，為累犯，應
    依刑法第47條第1項之規定加重其刑。刑有加重及減輕者，
    先加後減。被告行為後，中華民國96年罪犯減刑條例業經於
    96年7月16日施行，被告所為，合於減刑條例第2條第1項第
    3款之規定，應依法遞減輕其刑。
四、原審因而予以論罪科刑，固非無見。惟被告行為後，減刑條
    例業經公布施行，已如前述，原判決未及予以減刑，自有未
    洽。被告上訴，認其符合減刑條件，應再減輕其刑，核有理
    由；辯護人為被告辯稱，被告係因精神疾病導致本件犯行，
    依刑法第57條審酌一切情狀之後，遞減輕其刑云云，此部分
    核無理由。原判決既有可議，自應由本院將之撤銷改判。爰
    審酌被告有煙毒、賭博等前科，素行不佳，遇事不思理性處
    理，竟因個人因素圖縱火燒燬現供人使用之住宅，手段激烈
    ，而該住宅又與相鄰門牌建物緊接，係一公寓式整體建築，
    於公共安全而言，具有不可分性，對公眾生命、身體、財產
    安全所生危害至鉅，兼衡被告縱火後，幸經消防隊迅速撲滅
    火勢，致未發生人員傷亡之實害結果，暨其於本院審理時坦
    承犯行，態度尚稱良好，其雖非精神耗弱之人，惟行為稍激
    躁、注意力不集中等一切情狀，量處有期徒刑年捌月，減
    為有期徒刑壹年拾月。扣案之打火機一個，係被告所有供放
    火所用之物，此據被告供明在卷，爰依刑法第38條第1項第2
    款規定，併予宣告沒收。
據上論斷，應依刑事訴訟法第369條第1項前段、第364條、第299
條第1項前段，刑法第173條第3項、第1項、第25條第2項、第47
條第1項、第38條第1項第2款，中華民國96年罪犯減刑條例第2條
第1項第3款、第7條，判決如主文。
本案經檢察官蔡薰慧到庭執行職務。
中　　華　　民　　國　　96　　年　　9　 　月　　28　　日
　　　　　　　　　刑事第十二庭審判長法　官    蔡永昌
　　　　　　　　　　　　　　　　　　法　官    王梅英
　　　　　　　　　　　　　　　　　　法　官    陳榮和
以上正本證明與原本無異。
如不服本判決，應於收受送達後十日內向本院提出上訴書狀，其
未敘述上訴之理由者並得於提起上訴後十日內向本院補提理由書
（均須按他造當事人之人數附繕本）。
                                    書記官    林吟玲
中　　華　　民　　國　　96　　年　　9　 　月　　28　　日
附錄本案論罪科刑法條全文：
刑法第173條第1項、第3項
放火燒燬現供人使用之住宅或現有人所在之建築物、礦坑、火車
、電車或其他供水、陸、空公眾運輸之舟、車、航空機者，處無
期徒刑或七年以上有期徒刑。
第一項之未遂犯罰之。
